【裁判字號】    88,交訴,176
【裁判日期】    890824
【裁判案由】    過失致死
【裁判全文】
臺灣板橋地方法院刑事判決                        八十八年度交訴字第一七六號
    公  訴  人  臺灣板橋地方法院檢察署檢察官
    被      告  乙○○
    選任辯護人  廖珠蓉律師
右列被告因業務過失致人於死案件，經檢察官提起公訴（八十八年度偵字第二二六四
０號），本院判決如左：
    主  文
乙○○從事業務之人，因業務上之過失致人於死，處有期徒刑拾月。
    事  實
一﹑乙○○係台北縣三重市公所清潔隊員，以駕駛垃圾清運車為業，為從事駕駛業務
    之人。其於民國（下同）八十八年九月三十日夜間二十一時十五分許（起訴事實
    誤載為二十三時十分），駕駛車號二Ｆ－二０八號垃圾清運車，沿台北縣樹林市
    ○○路往樹林市山佳地區方向行駛，車速約時速四十五公里，其原應注意當地路
    段無路燈照明，視線不良，尤須注意車前狀況，以隨時採取必要安全措施，而當
    時乙○○又無不能注意之情形，詎其疏未注意車前狀況，於行經環河路樹堤幹一
    二七號電線桿前時，其所駕駛垃圾清運車右側車門自後方擦撞同方向由李忠賢駕
    駛之車號ＫＥＪ－八一五號機車之左後視鏡，致使該機車把手向右轉，乙○○所
    駕駛之垃圾清運車之右側照胎燈盒復碰撞李忠賢騎乘機車左側車身，李忠賢人車
    失控後，其機車及身體撞擊台北縣樹林市○○路樹堤幹一二七號電線桿後倒地，
    造成右額部裂傷約三公分﹑右眼眶皮下瘀血﹑右面頸部多處挫傷﹑左胸部挫傷﹑
    腰部挫傷﹑四肢多處挫傷﹑右大腿開放性骨折（傷口約六×三公分）﹑顱骨骨折
    ﹑顱內出血等傷害。乙○○於車禍事故發生後，即請同行清潔隊員李真旗報警及
    通知救護車至現場處理，惟李忠賢經送往台北縣板橋市亞東紀念醫院急救後，仍
    於八十八年十月一日十四時五分，因全身多處外傷﹑顱骨骨折﹑顱內出血而傷重
    不治死亡。乙○○則於警偵訊時自首為車禍肇事人，並接受本院裁判。
二﹑案經被害人李忠賢之父甲○○訴由台灣板橋地方法院檢察署檢察官偵查起訴。
    理  由
一、訊據被告乙○○坦承其為台北縣三重市公所清潔隊員，以駕駛垃圾清運車為業，
    ，惟矢口否認右開業務過失致人於死犯行，辯稱：當時伊車速約四十五公里，經
    過樹林堤幹一二七號電線桿時突然聽到碰撞聲，即下車查看，見機車及被害人倒
    在電線桿旁，依當時機車倒地﹑血跡﹑車牌掉落位置及李忠賢有飲酒之情形研判
    ，被害人李忠賢應在該停電夜晚酒醉駕車沿樹林市○○路，行經肇事地點，疏於
    注意車前狀況，身體右腿部﹑顏面等部位碰撞道路右側之電線桿後，其駕駛之重
    型機車失控，機車尾以順時針方向進入外車道，適伊駕駛垃圾車經過，其垃圾車
    右側照胎燈盒與李忠賢機車車尾碰撞，致重機車車牌落地，伊對李忠賢突來之碰
    撞行為，無從防範，伊並無過失云云。
二﹑然查：
（一）被害人李忠賢因本案車禍，受有右額部裂傷約三公分﹑右眼眶皮下瘀血﹑右面
      頸部多處挫傷﹑左胸部挫傷﹑腰部挫傷﹑四肢多處挫傷﹑右大腿開放性骨折（
      傷口約六×三公分）﹑顱骨骨折﹑顱內出血等傷害，經送往台北縣板橋市亞東
      紀念醫院急救，於八十八年十月一日十四時五分，因全身多處外傷﹑顱骨骨折
      ﹑顱內出血而傷重不治死亡，業經檢察官督同檢驗員相驗屬實，製有八十八年
      十月二日相驗筆錄﹑驗斷書﹑八十八年石字第二九九號相驗屍體證明書可按。
（二）又依本件道路交通調查事故調查報告表現場圖示，本案車禍發生地點為台北縣
      樹林市○○路樹堤幹一二七號電線桿前旁近鹿角水門處，為雙向道路，被害人
      騎乘車號ＫＥＪ－八一五號機車停倒於一二七號電線桿右側，位置與道路呈垂
      直角度，其機車前輪與一二七號電線桿距離約一點四公尺﹑後輪距離約一點六
      五公尺，該一二七號電線桿離路面邊線約零點八公尺，被害人李忠賢血跡位置
      距機車約一點四公尺。另依車禍現場及相關車輛照片所示，被告駕駛之車號二
      Ｆ－二０八號垃圾清運車之右側照胎燈盒有彎曲現象，留有被害人機車之綠色
      漆痕跡；右車門自車鎖右側位置起有呈三十度斜角之擦撞凹陷痕，；被害人機
      車左後側車身有綠色擦痕；而一二七號電線桿上亦掛有被害人佩戴之項鍊，且
      電線桿下緣有被害人機車之擦撞痕跡。而本院於八十九年四月六日諭知被告將
      肇事之垃圾清運車駛至本院停車場，連同與被害人騎乘機車同型之機車進行相
      關高度比對，其測量結果為機車把手右轉時左後視鏡最上緣離地面約一百三十
      公分﹑左把手上緣離地約一零七公分，把手向左轉時，左後視鏡上緣離地約一
      零七公分，左把手上緣離地約八十七公分；把手扶正時左後視鏡上緣離地約一
      一四公分；垃圾清運車右車門上之三十度斜角擦撞凹陷位置走向與機車把手右
      轉時所劃弧度及高度相當；與被害人機車左車身刮漆位置相當部分離地約六十
      一公分；被告駕駛垃圾清運車右照胎燈外蓋上緣綠色刮漆離地約六十二公分；
      垃圾清運車右車門凹陷及有刮痕處上緣離地一一七公分；右側車廂下方鐵架下
      緣離地約三十五公分﹑上緣鐵架離地約五十七公分；與被害人機車同型機車之
      左腳踏板下緣離地約三十一公分﹑機車左車體中央離地約五十四公分，此有本
      院勘驗筆錄及當場攝製照片可憑。
（三）以被告於警訊中供稱：「（你於何時地，與何人發生車禍？）我於八十八年九
      月三十日二十一時十五分許，在樹林鎮○○路口，我駕駛二Ｆ－二０八號大貨
      車，由樹林走環河路往山佳方向行駛，當時我車速約四十五公里，經過樹林堤
      幹一二七號電線桿時突然聽到碰一聲，即下車查看，見機車及一個人倒在電線
      桿旁。」（見八十八年度相字第九九二號相驗卷第五頁背面警訊筆錄），於偵
      訊時供稱：「（有無看倒前面有機車？）沒有，當時現場很暗﹑當時停電沒路
      燈﹑只聽到很大的聲音﹑類似有人丟磚頭到我車上。（承認撞到機車？）我沒
      感覺撞到人，只覺得有東西丟到我車上。（車上不是有刮痕？車門有凹痕？）
      是。（死者機車是你撞的？）是。（當時怎麼會撞到機車？）現場一片漆黑。
      （有剎車？）沒有。（時速五十公里，怎麼會看不到人？）真的沒看到人。（
      承認開車有過失？）承認沒注意車前狀況，請求從輕發落。」等語，參諸被告
      駕駛垃圾清運車之右側照胎燈盒有彎曲現象，留有被害人機車之綠色漆痕跡；
      垃圾清運車右車門車鎖右側位置有呈三十度斜角之擦撞凹陷痕；被害人機車左
      後側車身有綠色擦痕；同型機車把手右轉時左後視鏡最上緣離地面約一百三十
      公分﹑左把手上緣離地約一零七公分；垃圾清運車右車門上擦撞凹陷位置走向
      與機車把手右轉時所劃弧度高度相當；與被害人機車左車身刮漆位置相當部分
      離地約六十一公分﹑被告駕駛垃圾清運車右照胎燈外蓋上緣綠色刮漆離地約六
      十二公分；垃圾清運車右車門凹陷及有刮痕處上緣離地一一七公分，被害人機
      車左後視鏡扶正時上緣離地約一一四公分等情，再扣除被告駕駛垃圾清運車載
      重後下降之高度，被告所駕駛垃圾清運車之右側車門﹑右側照胎燈外盒所留之
      擦撞及凹陷痕均與被告騎乘機車之左後視鏡及左車體高度相符，本件車禍應係
      被告執行駕駛垃圾清運車業務時，因當時無路燈照明﹑視線不良，未注意車前
      狀況，於行經台北縣樹林市○○路樹堤幹一二七號電線桿前時，其右側車門自
      後方擦撞同方向由被害人駕駛之車號ＫＥＪ－八一五號機車之左後視鏡，致使
      該機車把手向右轉，被告駕駛之垃圾清運車之右側照胎燈盒復碰撞被害人騎乘
      機車左車身，被害人機車失控後，其機車及身體撞擊台北縣樹林鎮○○路樹堤
      幹一二七號電線桿後倒地，造成被害人右額部裂傷約三公分﹑右眼眶皮下瘀血
      ﹑右面頸部多處挫傷﹑左胸部挫傷﹑腰部挫傷﹑四肢多處挫傷﹑右大腿開放性
      骨折（傷口約六×三公分）﹑顱骨骨折﹑顱內出血等傷害，而於送醫急救後，
      因傷重不治死亡無誤。本院囑請台灣省車輛行車事故覆議鑑定委員會鑑定本件
      車禍肇事因素，其亦認定本案應為被告駕駛車輛先行撞擊被害人機車，被害人
      機車再撞擊電線桿後倒下，此有台灣省車輛行車事故覆議鑑定委員會八十九年
      六月二十七日府覆議字第八九０七五０號函附意見書可憑。
（四）至於本案前囑台北縣區車輛行車事故鑑定委員會鑑定車禍發生原因，其雖認定
      ：依當時機車倒地﹑血跡﹑車牌掉落位置及被害人李忠賢有飲酒之情形研判，
      被害人李忠賢應在該停電夜晚酒醉駕車沿樹林鎮○○路，行經肇事地點，疏於
      注意車前狀況，身體右腿部﹑顏面等部位碰撞道路右側之電線桿後，其駕駛之
      重型機車失控，機車尾以順時針方向進入外車道，適伊駕駛垃圾車經過，其垃
      圾車右側照胎燈盒與李忠賢機車車尾碰撞，致重機車車牌落地云云。惟本院函
      請亞東紀念醫院協查被害人送醫急救時有無飲酒後之酒精反應，其函覆稱：被
      害人送醫急診急救時，因給予大量點滴及輸血，故未作酒精濃度測試，此有該
      院八十九年四月二十五日八九亞門六四－二字第０九六八號函可按。故本案並
      無證據足以認定被害人為酒醉後騎乘機車，台北縣區車輛行車事故鑑定委員會
      以未經查證之被告片面說詞，即認被害人酒醉騎乘機車，已有違誤。又據其鑑
      定經過，未作車損勘驗比對，未查明被告駕駛垃圾清運車之右側車門碰撞凹痕
      與被害人騎乘機車左後視鏡高度及左把手右轉時走向相符，逕稱被告駕駛垃圾
      清運車右前車門之刮痕形態﹑位置高度與被害人騎乘機車可能碰撞之位置高度
      不符，亦有未妥，本院自無從援引其鑑定意見為被告有利之認定。又被告雖另
      辯稱：若伊駕車自後方撞及右側之被害人騎乘機車，則被害人身體左側當受有
      嚴重傷害，且垃圾清運車之鋼板較機車後視鏡材質堅硬，以平行擦撞力量不致
      造成車門鋼板凹陷，以被害人身體左側無重大傷勢，手臂﹑左腿無損﹑被告駕
      駛垃圾清運車右側車門又有凹陷撞痕，足見被告並非先行撞及被害人機車，而
      係被害人機車撞擊電線桿反彈後左傾撞及被告所駕垃圾清運車右車門云云。然
      以前開記載之被告駕駛垃圾清運車與被害人騎乘機車之相對高度為比對，假設
      被害人機車先撞擊電線桿，以機車停倒前輪位置距電線桿僅一點四公尺﹑後輪
      位置距電線桿僅一點六五公尺，顯見該機車應係立即失衡倒地，而以機車倒地
      之高度絕無法再撞及被告駕駛垃圾清運車之右前車門（右前車門凹陷痕上緣離
      地約一一七公分），是上開假設無成立餘地。另本院於八十九年四月六日勘驗
      車損相關高度時，曾囑本院職員騎乘同型機車模擬兩車並行情形，發現機車左
      後視鏡突出於車身左把手之外緣，位於人手臂及身體之外側，此有勘驗照片附
      卷可查，若被告駕駛垃圾清運車撞擊伸出車體之左後視鏡，除因作用力方向造
      成機車左把手向右迴轉外，當不致必然撞及機車騎乘者之左側身體，且被害人
      因受左方撞擊力量，機車失衡向右方傾倒，其右側身體及頭部受有右額部裂傷
      三公分﹑右眼眶皮下瘀血﹑右面頸部多處挫傷﹑右大腿開放性骨折（傷口約六
      ×三公分）﹑顱骨骨折﹑顱內出血等傷害，尚符合物理法則，是被告執詞為前
      開辯解，亦無可採。
（五）按駕駛人應注意車前狀況，隨時採取必要安全措施，道路交通安全規則第九十
      四條第三項定有明文。被告為執行業務駕駛垃圾清運車自應注意上述道路交通
      安全規定。又依附卷交通事故調查報告表所載，本件肇事時地之天候、路況皆
      屬良好，被告無不能注意之情事，其竟因當地路段無路燈照明﹑視線不佳，而
      疏未注意車前狀況，駕車自後方擦撞被害人騎乘之機車，被告駕車行為顯有過
      失，而本件被害人復因本件車禍致全身多處外傷﹑顱骨骨折﹑顱內出血而死亡
      ，則被告過失駕車肇事行為與被害人之死亡結果間，自具有相當因果關係無誤
      ，被告辯稱：伊對李忠賢突來之碰撞行為，無從防範，伊並無過失云云，不足
      採信，本件罪證明確，被告業務過失犯行洵堪認定。
三、被告係台北縣三重市公所垃圾清運車司機，為從事駕駛業務之人，於執行業務中
    開車肇事致人於死，核其所為，應成立刑法第二百七十六條第二項之業務過失致
    人於死罪。被告於肇事後向警報案，接受偵訊並坦承為肇事人，有相驗卷附八十
    八年九月三十日警訊筆錄﹑同年十月二日偵訊筆錄可稽，為對於未發覺之罪自首
    而受裁判，應減輕其刑。爰審酌被告過失情節、造成被害人死亡侵害被害人生命
    權，並致被害人家屬無可彌補之心理傷痛、與肇事後迄今未能與被害人家屬和解
    賠償其等損害之態度等一切情狀，量處如主文所示之刑，以示懲儆。
據上論斷，應依刑事訴訟法第二百九十九條第一項前段，刑法第二百七十六條第二項
，刑法第六十二條前段，罰金罰鍰提高標準條例第一條前段判決如主文。
本案經檢察官楊四猛到庭執行職務。
中    華    民    國      八十九      年    八      月    二十四        日
                                    臺灣板橋地方法院交通法庭
                                          法  官  陳  恒  寬
右正本證明與原本無異。
如不服本判決，應於判決送達後十日內，向本院提出上訴狀。
                                          書記官  葉  瑩  庭
中    華    民    國      八十九      年    八      月    二十九        日
附錄本案論罪科刑法條全文
刑法第二百七十六條
  因過失致人於死者，處二年以下有期徒刑、拘役或二千元以下罰金。
  從事業務之人，因業務上之過失犯前項之罪者，處五年以下有期徒刑或拘役，得
  併科三千元以下罰金。


司法院資訊處製作；財團法人民間司法改革基金會備份。
